臺灣臺南地方法院臺南簡易庭民事判決　
111年度南簡字第447號
原      告  中國信託商業銀行股份有限公司


法定代理人  利明献  


訴訟代理人  周侑增  

            陳有延  
            鄭絜尹  
            梁懷德  
            陳珮瑛  
被      告  陳慧珠  


上列當事人間請求清償債務事件，本院於民國111年9月13日言詞
辯論終結，判決如下：
    主      文
一、被告應連帶給付原告新臺幣28,805元，及自民國110年10月1
    日起至清償日止，按年息百分之15計算之利息。
二、訴訟費用新臺幣1,330元由被告負擔新臺幣318元，餘由原告
    負擔。
三、本判決得假執行。
    事實及理由
壹、程序方面
一、按訴狀送達後，原告不得將原訴變更或追加他訴，但擴張或
    減縮應受判決事項之聲明者，不在此限，民事訴訟法第255
    條第1項第3款定有明文。原告起訴時原聲明被告應給付原告
    新臺幣（下同）120,318元，及其中28,805元自民國111年2
    月25日起至清償日止，按週年利率百分之15計算之利息。嗣
    於訴訟繫屬中變更聲明為：被告應給付原告28,805元，及自
    110年10月1日起至清償日止，按週年利率百分之15計算之利
    息（見本院卷第23頁），經核其聲明變更係減縮應受判決事
    項之聲明，合於上開規定，應予准許。
二、被告經合法通知，未於最後言詞辯論期日到場，核無民事訴
    訟法第386 條各款所列情形，爰依原告聲請，由其一造辯論
    而為判決。
貳、實體方面
一、原告主張：
（一）被告於92年6月27日向原告借款申辦現金卡借款，約定借
      款最高限額50萬元（註：雙方同意日後原告得視債務人信
      用狀況隨時調整借款額度），約定自92年06月27日起循環
      動用，利息採固定利率計付，屆期本息如數清償。並約定
      如有停止付款或拒絕承兒或付款者，或任何一宗債務不依
      約清償本金或付息者…等情形，債務視為全部到期。此有
      被告立具同一内容之借據暨約定書交與原告收執為證。詎
      料被告於民國110年09月30日後竟未依約清償本息，計尚
      欠28,805元（下稱系爭現金卡債務）。依約被告除應給付
      上開積欠款項外，另應給付自110年10月01日起至清償日
      止按年息百分之15計算之利息。
（二）被告雖抗辯其清償的款項，全部都是要抵充系爭現金卡債
      務，並不包括信用卡債務（下稱另案信用卡債務）云云。
      然查被告於99年5月27日向原告申請協商，稱其要按月繳
      納1,300元，並指定清償系爭現金卡債務，兩造並約定為O
      利率，此有自行協商申請書可按（見本院卷第109頁）。
      然查，被告於上開協商申請後，僅繳納99年5月27日、99
      年12月20日、100年3月18日、100年7月15日、100年8月16
      日共五期，該繳納之款項均已償系爭現金卡債務。被告之
      後再為繳納已是100年10月14日，且繳納之金額為1,000元
      ，有違兩造之約定。按依據兩造之「自行協商申請書」約
      定，借款如有一期未按期清償，縱事後清償，前述優惠之
      約定仍失其效力，原契約該借款之未到期部分，仍視為全
      部到期，本人仍應就原契約借款金額及利息、違約金一次
      全部清償。兩造間上開清償協議已因被告違約而失效，應
      回復至原契約之約定。而被告於100年4月間，經由原告外
      訪人員聯繫到被告，被告表示希望另案信用卡債務也比照
      系爭現金卡債務協商止息，故被告自100年4月起分別繳納
      兩產品，並自同年10月起依約按其債務金額比例分配為沖
      償本金，被告最後一次清償為110年9月30日，未清償餘額
      為28,805元，此有放款帳戶還款交易明細表可按。被告抗
      辯兩造協商0利率及其指定全部款項清償系爭現金卡債務
      並不可採。
（三）聲明：求為判決如主文所示。
二、被告抗辯：
（一）被告與原告協商不收利息，按月清償1,000元都用以清償
      系爭現金卡債務，但由被告提供之清償明細表，每個月只
      有300多元，與兩造之約定不符合。被告只要清償系爭現
      金卡債務，不要清償另案信用卡債務。
（二）聲明：原告之訴駁回。
三、得心證之理由：
（一）原告主張之上開事實，業據提出與所述相符之現金卡申請
      書、約定書、放款帳戶還款交易明細表等件影本為證（見
      本院卷第27-57頁），核與原告主張相符。
（二）被告對原告主張系爭現金卡債務數額雖不爭執，惟辯稱兩
      造協商為0利率，原告不應向被告請求利息，且被告每月
      清償1,000元，系爭現金卡債務應已清償完畢云云。經查
      ：
　　⒈被告於99年5月27日向原告申請協商，兩造就系爭現金卡債
      務達成清償協議，被告應按月繳納1,300元，約定為O利率
      ，此有自行協商申請書可按（見本院卷第109頁）。然被
      告於上開協商申請後，僅繳納99年5月27日、99年12月20
      日、100年3月18日、100年7月15日、100年8月16日共五期
      ，之後再為繳納已是100年10月14日，且繳納之金額為1,0
      00元，此有歷年繳款明細在卷可按（見本院卷第141頁）
      ，被告已然違約。查依據兩造之「自行協商申請書」約定
      ，借款如有一期未按期清償，縱事後清償，前述優惠之約
      定仍失其效力，原契約該借款之未到期部分，仍視為全部
      到期，本人仍應就原契約借款金額及利息、違約金一次全
      部清償。兩造間上開清償協議，包含0利率等，已因被告
      違約而失效，應回復至原契約之約定，則原告依原契約約
      定請求被告給付利息並無不合。
　　⒉再查，被告99年5月27日向被告申請協商時，雖與原告約定
      按月清償1,300元，並指定清償於系爭現金卡債務，然因
      被告違約，該協議失效已如前述，故被告於上開協商中指
      定清償現金卡債務亦失其效力。按「對於一人負擔數宗債
      務而其給付之種類相同者，如清償人所提出之給付，不足
      清償全部債額時，由清償人於清償時，指定其應抵充之債
      務。」、「清償人不為前條之指定者，依左列之規定，定
      其應抵充之債務：債務已屆清償期者，儘先抵充。債務
      均已屆清償期或均未屆清償期者，以債務之擔保最少者，
      儘先抵充；擔保相等者，以債務人因清償而獲益最多者，
      儘先抵充；獲益相等者，以先到期之債務，儘先抵充。
      獲益及清償期均相等者，各按比例，抵充其一部。」民法
      第321、322條分別定有明文。被告對原告同時積欠本件系
      爭現金卡債務，及另案信用卡債務，此為兩造所不爭執，
      而被告在前開99年5月27日清償協議失效後，復於110年10
      月14日清償1,000元，此次清償因被告未指定清償何宗債
      務，且系爭現金卡債務、另案信用卡債務均已屆清償期、
      擔保相等、獲益相等，故原告按其債務數額比例，以376
      元清償系爭現金卡債務、624元清償另案信用卡債務，此
      後被告再為清償，原告均以此比例清償上開兩筆債務，此
      有該二筆債務之歷年繳納明細在卷可按（見本院卷第141
      、143頁），揆諸上開法定抵充之規定，並無不合。被告
      抗辯其已指定抵充系爭現金卡債務，系爭現金卡債務已全
      部清償云云，並不可採。
（三）綜上所述，被告未能舉證證明已清償系爭現金卡債務，尚
      無可採。原告主張被告積欠原告現金卡債務28,805元，已
      屆清償期，原約定債款利率為年利率18.25%，現原告僅就
      年利率15%為請求，於法並無不合，被告抗辯兩造約定0利
      率，及被告已清償完畢云云，均不足採。原告依據兩造間
      消費借貸契約之法律關係請求被告給付如主文第1項所示
      之本金及利息，為有理由。應予准許。
四、末按，原告撤回其訴者，訴訟費用由原告負擔，民事訴訟法
    第83條第1項前段定有明文。本件訴訟費用即第一審裁判費
    為11,330元，此外別無其他費用之支出，又原告聲明原請求
　　120,318元，嗣減縮為請求28,805元。就減縮部分，與撤回
    無異，其訴訟費用自應由原告負擔，爰依職權確定前開訴訟
    費用，由兩造按其勝敗之比例負擔，即由被告負擔318元（
    計算式：1,330元×28,805元/120,318元＝318元，元以下四捨
    五入），餘由原告負擔。　　
五、本件係適用簡易程序所為被告敗訴之判決，爰依民事訴訟法
    第389 條第1 項第3 款之規定，依職權宣告假執行。
六、訴訟費用負擔之依據：民事訴訟法第78條、第83條第1項前
    段。 
中　　華　　民　　國　　111 　年　　9 　　月　　27　　日
                  台南簡易庭  法　官  張麗娟
以上為正本係照原本作成。
如對本判決上訴，須於判決送達後20日內向本院提出上訴狀（須
附繕本）。
中　　華　　民　　國　　111 　年　　9 　　月　　27　　日
                              書記官  高培馨